臺灣屏東地方法院交通事件裁定　　　　　94年度交聲字第14號
聲　請　人　交通部公路總局高雄區監理所屏東監理站
異　議　人
即受處分人　甲○○
上列異議人因違反道路交通管理處罰條例案件，對於交通部公路
總局屏東監理站93年12月20日所為之處分（原處分案號：屏監違
字第裁82-V00000000號），聲明異議，本院裁定如下：
    主  文
原處分撤銷。
甲○○不罰。
    理  由
一、原處分機關以：李蘇州於民國93年10月25日13時20分在屏東
    縣東港鎮鎮○路，駕駛異議人即受處分人甲○○所有之車牌
    號碼 WNF-230號輕型機車，因報廢登記之汽車仍行駛之違規
    ，為屏東縣警察局東港分局警備隊以屏警交字第 V00000000
    號舉發違反道路交通管理事件通知單舉發，爰依道路交通管
    理處罰條例第12條第1項第10款及同條第2項之規定，裁處罰
    鍰新臺幣10,800元，並車輛沒入之處分。
二、異議意旨略謂：上開機車業經異議人於 87年12月1日向屏東
    監理站聲請註銷在案，並繳回該車車牌，而該車亦已出售予
    資源回收商，異議人未使用該車，今有人行駛該車，處罰之
    對象應為行駛人，而非處罰異議人，為此聲明異議，請求撤
    銷原處分等語。
三、按報廢登記之汽車仍行駛者，處汽車所有人新臺幣 3,600元
    以上10,800元以下罰鍰，並禁止其行駛，道路交通管理處罰
    條例第12條第1 項第10款定有明文，考其立法意旨，不外為
    交通秩序及安全上所必要之管理，維護公眾交通安全，由國
    家建立車輛監理制度，而要求車輛所有人對其所屬車輛加以
    管束。次按人民違反法律上之義務而應受行政處罰之行為，
    法律無特別規定時，雖不以出於故意為必要，仍須以過失為
    其責任條件；但應受行政處罰之行為，僅須違反禁止規定或
    作為義務，而不以發生損害或危險為其要件者，推定為有過
    失；於行為人不能舉證證明自己無過失時，即應受處罰，此
    有司法院大法官會議解釋第275號可資參照。
四、經查：
  (一)本件李蘇州於93年10月25日13時20分，在屏東縣東港鎮鎮○
    路，駕駛上開機車，因報廢登記之汽車仍行駛之違規，為屏
    東縣警察局東港分局警備隊警員舉發之事實，為異議人所不
    爭執，並有屏東縣警察局屏警交字第 V00000000號舉發違反
    道路交通管理事件通知單 1紙在卷可稽。
  (二)證人即異議人之父李德全於本院調查時結證稱：上開機車是
    伊女兒名下所有，平時都是異議人在使用，該機車是在87年
    間報廢的，是異議人把車牌註銷繳回，車子在古物商，當時
    該車報廢不能騎，因為該車壞在東港，才把該車留在東港賣
    給古物商，車牌拿回來報廢等語（見本院卷第22頁、第23頁
    ），且異議人確曾於87年12月1 日向交通部公路總局高雄區
    監理所屏東監理站申請報廢上開機車，並繳回該車之號牌及
    行照等情，有交通部公路總局高雄區監理所屏東監理站94年
    1月21日高監屏字第 0940001480號函附之汽（機）車各項異
    動登記書影本1 紙（見本院卷第11頁、第12頁）在卷足憑，
    是異議人辯稱上開機車已報廢並出賣予他人等情，應可採信
    。
  (三)查依民法第761條第1項前段規定，動產物權之讓與，非將動
    產交付，不生效力，此之所謂交付，固非以現實交付為限，
    即如依同條第1項但書及第2項、第3 項規定之簡易交付，占
    有改定及指示交付，亦發生交付效力，此項規定於汽車物權
    之讓與，亦有適用，雖依道路交通安全規則之規定，汽車牌
    照應由汽車所有人向公路監理機關申請登記，經檢驗合格後
    發給之，過戶時亦同（同規則第8 條及第15條），不過係交
    通主管機關基於行政權之作用，管理汽車動態過程之措施，
    故應申請登記之事項涉及新領牌照、過戶、變更汽車顏色、
    型式、輪胎雙數及尺寸等（同規則第23條），暨停駛、復駛
    、報廢、繳銷牌照及註銷牌照等各項，其內容及登記之效力
    ，與汽車物權之得喪變更，尚屬有間，自不能因道路交通安
    全規則，設有公路監理機關之登記制度而排除民法第761 條
    規定之適用，最高法院著有70年台上字第4711號判例可資參
    照，則上開機車雖係登記於異議人之名下，惟該車業經異議
    人向監理機關申請報廢並繳回該車之號牌及行照，復已出賣
    予他人，已如前述，則異議人自非該車民法上之所有權人。
五、綜上所述，上開已報廢登記之機車並非由異議人所駕駛，且
    異議人已將該車出賣予他人，該車由何人持有駕駛，已非異
    議人所能掌控，則原處分機關逕以異議人違反道路交通管理
    處罰條例第12條第1項第10款及同條第2項之規定，裁處罰鍰
    新臺幣10,800元，並車輛沒入之處分，即有可議，自應撤銷
    原處分，另由本院裁定如主文第2項所示。
據上論斷，應依道路交通案件處理辦法第20條，裁定如主文。
中　　華　　民　　國　　94　　年　　4 　　月　　4 　　日
                    交通法庭    法  官  林家聖
以上正本證明與原本無異。
如不服本裁定應於收受送達後五日內向本院提出抗告書狀敘述抗
告之理由抗告於台灣高等法院高雄分院。
中　　華　　民　　國　　94　　年　　4 　　月　　4 　　日
                                書記官  莊正彬
